臺灣桃園地方法院民事裁定
111年度抗字第18號
抗  告  人  陳允德  
即債務人            

相  對  人  莊皓尹  
即債權人
上列當事人間本票裁定事件，抗告人對於中華民國110年11月29
日本院110年度司票字第3196號裁定提起抗告，本院裁定如下：
    主  文
抗告駁回。 
抗告程序費用新臺幣壹仟元由抗告人負擔。
    理  由
一、抗告意旨略以：印象中相對人於原審中所提出如附表所示本
    票(下稱系爭本票)之到期日應尚未到期。且系爭本票金額係
    以國字加以繕寫，並經塗改，應為無效票據。再系爭本票既
    已明確註明應做成拒絕證書，執票人應就已經提示付款之事
    ，負舉證之責，否則形式要件即未為具備。是相對人既未曾
    就系爭本票為付款之提示，卻向原審提示付款聲請強制執行
    ，實未完成本票之形式要件。原審未依法調查此情，即以原
    審裁定准許之，即有違誤之處。爰依法提出抗告，請求廢棄
    原裁定等語。
二、按執票人向本票發票人行使追索權時，得聲請法院裁定後強
    制執行，票據法第123條定有明文。次按本票之發票人或背
    書人，得為免除作成拒絕證書之記載；發票人為前項記載時
    ，執票人得不請求作成拒絕證書，而行使追索權；本票上雖
    有免除作成拒絕證書之記載，執票人仍應於所定期限內為付
    款之提示，但對於執票人主張未為提示者，應負舉證之責，
    票據法第124條準用同法第94條第1項、第2項前段、第95條
    規定甚明。是倘本票已載明免除作成拒絕證書，則執票人聲
    請裁定准予強制執行時，自毋庸提出已為付款提示之證據。
    再按本票執票人依票據法第123條規定，聲請法院裁定許可
    對發票人強制執行，係屬非訟事件，此項聲請之裁定，及抗
    告法院之裁定，僅依非訟案件程序，以審查強制執行許可與
    否，並無確定實體上法律關係存否之效力，如發票人就票據
    債務之存否或數額有爭執時，應由發票人提起確認之訴，以
    資解決（最高法院56年台抗字第714號、57年台抗字第76號
    裁判意旨參照）。
三、經查，參以相對人提出之系爭本票（附原審卷第3頁），具
    備表明其為本票及無條件擔任支付之文字，並已記載抗告人
    為發票人、發票日、票面金額，則原裁定予以准許，形式上
    審查即無不合。又系爭本票乃載有「本本票免除作成拒絕證
    書」，故相對人於聲請本票准予強制執行裁定時，自毋庸提
    出已為付款提示之證據，僅需主張提示不獲付款，即為已足
    ，如抗告人主張相對人未為付款之提示，自應由抗告人就「
    相對人即執票人未提示系爭本票」部分負舉證之責，而抗告
    人不但誤認系爭本票係記載「應作成拒絕證書」，已有不當
    ，且就相對人未為付款之提示一節，復未提出具體事證以實
    其說，自難信為真實。至抗告人主張相對人並無提示系爭本
    票而未獲付款部分縱令屬實，亦係其與相對人間實體上法律
    關係之爭執問題，依前揭最高法院裁判意旨，應由抗告人另
    行提起訴訟，以資解決，並非本件非訟程序所得審究。再系
    爭本票上所載之發票日為民國110年7月20日、到期日為110
    年10月5日，亦無抗告人所主張票據金額經塗改之痕跡，而
    原審係於110年11月29日裁定准許相對人得持系爭本票為強
    制執行，故並無抗告人所稱未屆本票到期日即為原審聲請及
    系爭本票有無效之情形。綜上，抗告人據以指摘原審裁定不
    當，請求廢棄原審裁定，為無理由，應予駁回。
四、據上論結，本件抗告為無理由，依非訟事件法第46條、第21
    條第2項、第24條第1項，民事訴訟法第495條之1第1項、第4
    49條第1項、第95條、第78條，裁定如主文。

中　　華　　民　　國　　111 　年　　2 　　月　　17　　日
　　　　　　　　　民事第三庭  法  官  林靜梅
以上正本係照原本作成。
如不服本裁定，僅得於收受本裁定正本送達後10日內，以適用法
規顯有錯誤為理由，向本院提出再抗告狀，並繳納再抗告裁判費
新臺幣1000元。
中　　華　　民　　國　　111 　年　　2 　　月　　17　　日
                              書記官  劉寶霞
附表：元／新臺幣　　　　　　　　　　　　　　　
編號 發票日期   面額  到期日 利率6％  本票號碼 一 110.07.20 2,100萬元 110.10.05 週年利率6％  TH0000000